臺灣新竹地方法院刑事裁定　　　　　　　　　　　　　九十一年度聲判字第一○號
　　聲　請　人
　　即　告訴人　乙○○
　　代　理　人　許世正律師
　　被　　　告　丙○○
右列聲請人因告訴被告偽造文書及誹謗等案件，不服臺灣高等法院檢察署檢察長駁回
再議之處分（九十一年度上聲議字第一五八二號），聲請交付審判，本院裁定如左：
    主  文
聲請駁回。
    理  由
一、按告訴人不服上級法院檢察署檢察長或檢察總長認再議為無理由而駁回之處分者
    ，得於接受處分書後十日內委任律師提出理由狀，向該管第一審法院聲請交付審
    判；法院認為交付審判之聲請不合法或無理由者，應駁回之；刑事訴訟法第二百
    五十八條之一、第二百五十八條之三第二項前段，分別定有明文。
二、本件聲請人即告訴人乙○○以被告丙○○涉犯偽造文書、誹謗及偽證等罪，向臺
    灣士林地方法院檢察署檢察官提出告訴，嗣因該署無管轄權，而呈請臺灣高等法
    院檢察署檢察長將該案核轉予臺灣新竹地方法院檢察署檢察官偵辦，經該檢察署
    檢察官以九十一年度偵字第三七九六號為不起訴處分後，聲請人因對偽造文書及
    誹謗部分不服而聲請再議，經臺灣高等法院檢察署檢察長認再議無理由，以九十
    一年度上聲議字第一五八二號處分書駁回再議之聲請。
三、聲請交付審判意旨略以：查再議駁回書所載理由第二段指所稱證據，係指積極具
    體，舉之足供於證明該待證事實，若屬臆測或推測之詞，對於該待證之事實，仍
    令存疑，自不足以舉為被告犯罪之證據，料應是指聲請人所提之錄音帶及錄音譯
    文等，不足以供於證明該待證之事實，惟觀該錄音內容顯然可以相信被告確實於
    八十九年五月末起，即已不在其所稱之吳婦產科上班，此僅需傳訊該診所負責人
    或人事管理人員即可明白。又同段理由認被告並無捏造他人名義製作該文書，自
    不得以偽造文書罪責相繩等語，惟刑法第二百十四條之規範內容已說明前述僅適
    用於非公文書事件，而縣政府社會局製作並呈供民事法庭參考之監護權訪視調查
    表，確是足以生損害於公眾或他人之公務員登載於職務上所掌之公文書，自非屬
    該再議駁回書所指情形。再者，被告一再於婚姻訴訟中陳述聲請人不務正業，遊
    手好閒及毆打被告逼其回家拿錢等無中生有情事，顯已逾越原不起訴處分書中所
    指「乃被告於該民事婚姻事件中之陳述，屬民事訴訟中當事人之功擊防禦方法」
    之範圍，蓋所謂攻擊防禦係應就對造存在之真實弱點加以顯揚，令無躲藏，絕非
    可無限胡搗亂捅。聲請人七年來辛苦教學，所得收入足以讓一家三口有小康生活
    ，然被告確為達目的，甚麼事都可以做，甚麼話都可以說，法律自應執行正義，
    因認臺灣高等法院檢察署九十一年度上聲議字第一五八二號駁回再議之處分為無
    理由，而被告確涉有偽造文書及誹謗罪責，爰依法檢具律師委任狀提出理由如上
    云云。
四、經查：
    聲請人前以被告於八十九年五月二十二日攜女高莞羚離家，當時即已辭掉吳婦產
    科工作，處於無業狀態，卻於八十九年七月三十一日，新竹縣竹縣社會局監護權
    歸屬訪查表中聲稱還在甲○○○○所任職護士，及提出不實薪資證明袋，聲稱當
    時每月薪資四萬一百五十元，欺騙一審及二審法官，導致聲明人敗訴，事實上被
    告於八十九年五月二十一日已自吳婦產科去職，被告既已離職，為何還有薪資？
    根本是偽造證明及作偽證。又被告到處說聲請人不務正業，遊手好閒，且不時毆
    打被告，且逼被告回娘家要錢等，而製造不實言論來誹謗聲明人，對聲請人造成
    名譽嚴重受損等情，因認被告涉犯偽造文書、偽證及誹謗等罪嫌，向臺灣士林地
    方法院檢察署檢察官提出告訴，經該檢察署檢察官認該署並無管轄權，而呈請臺
    灣高等法院檢察署檢察長將該案核轉予臺灣新竹地方法院檢察署檢察官偵辦，經
    該檢察署檢察官以九十一年度偵字第三七九六號為不起訴處分後，聲請人因認被
    告確實於八十九年五月末起，即已不在其所稱之吳婦產科上班，已構成刑法第二
    百十四條之偽造文書罪，及被告一再於婚姻訴訟中陳述聲請人不務正業，遊手好
    閒及毆打被告逼其回家拿錢等無中生有情事，顯已逾越原不起訴處分書中所指民
    事訴訟中當事人之功擊防禦方法之範圍為由，聲請再議，經臺灣高等法院檢察署
    檢察長認聲明人主張原不起訴處分所引用之最高法院三十年上字第八一六號及五
    十二年臺上字第一三○○號判例是妨害其司法上之受益權，係聲請人對法律之誤
    解；又查偽造文書罪，係以無製作權人而捏造他人名義製作該文書為構成要件，
    惟本件被告並未捏造他人名義製作任何文書，自不得論以偽造文書罪等而認再議
    無理由，以九十一年度上聲議字第一五八二號處分書將再議之聲請予以駁回等情
    ，業經本院調閱臺灣士林地方法院檢察署九十一年度他字第五六七號、臺灣新竹
    地方法院檢察署九十一年度偵字第三七九六號及九十一年度他字第一二○號、臺
    灣高等法院檢察署九十一年度上聲議字第第一五八二號全卷核閱屬實，是就聲請
    人所告訴之偽造文書部分，既係認被告係觸犯刑法第二百十四條使公務員登載不
    實罪，然原臺灣高等法院檢察署九十一年度上聲議字第一五八二之處分書係認被
    告並無捏造他人名義製作文書而涉有偽造文書，足見二者所言並不相同；再者，
    聲請人就告訴被告誹謗部分亦已聲請再議，業如前述，然原臺灣高等法院檢察署
    九十一年度上聲議字第一五八二之處分書中對此部分之再議結果卻完成付之闕如
    ，足見聲請人所提起告訴被告涉有偽造文書罪嫌（實則為刑法第二百十四條之使
    公務員登載不實罪嫌）及誹謗罪嫌，均未經臺灣高等法院檢察署於九十一年度上
    聲議字第一五八二號處分書中載明再議結果，揆諸前揭刑事訴訟法第二百五十八
    條之一規定即必須為不服上級法院檢察署檢察長或檢察總長認再議為無理由而駁
    回之處分者，方得聲請交付審判之意旨，自難認本件聲請人之聲請，已符合必須
    係針對已認再議無理由而予以駁回之處分書之要件。綜合以上，本件聲請人之聲
    請非有理由，應予駁回。
五、依刑事訴訟法第二百五十八條之三第二項前段，裁定如主文。
中      華      民      國    九十一    年      十二    月    三十一    日
                                    臺灣新竹地方法院刑事第二庭
                                        審判長法  官  王  銘  勇
                                              法  官  高  敏  俐
                                              法  官  楊  惠  芬
右正本證明與原本無異。
如不服本裁定，應於送達後五日內，向本院提出抗告狀。
                                              書記官  鄭  明  枝
中      華      民      國    九十一    年      十二    月    三十一    日
